【裁判字號】    97,消債更,417
【裁判日期】    970911
【裁判案由】    更生事件
【裁判全文】
臺灣臺南地方法院民事裁定           97年度消債更字第417號
聲 請人 即
債  務  人  甲○○
上列當事人因消費者債務清理事件聲請更生，本院裁定如下：
    主  文
聲請駁回。
聲請費用新臺幣壹仟元由聲請人負擔。
    理  由
一、按債務人與金融機構協商成立者，不得聲請更生或清算，但
    因不可歸責於己之事由，致履行顯有重大困難者，不在此限
    ；本條例施行前，債務人依金融主管機關協調成立之中華民
    國銀行公會會員辦理消費金融案件無擔保債務協商機制與金
    融機構成立之協商，準用前項之規定，消費者債務清理條例
    第151 條第5項、第6項分別定有明文。又聲請更生或清算不
    合程式或不備其他要件者，法院應以裁定駁回之，但其情形
    可以補正者，法院應定期間先命補正，復為同條例第8 條所
    明定。
二、本件聲請意旨略以：聲請人即債務人甲○○現任職南北不動
    產房屋仲介社，每月薪資約新臺幣（下同）30,000元，另有
    單親補助金每月1,600 元，除此薪資及補助金收入外，尚有
    土地2筆、房屋1棟、汽車1輛及臺南永樂郵局存款1筆3,177
    元，然累積債務總金額已達4,480,900 元，前曾依照中華民
    國銀行公會會員辦理消費金融案件無擔保債務協商機制，與
    債權人新竹國際商業銀行（嗣遭渣打國際商業銀行併購）等
    銀行成立協商，每月應還款金額為11,056元，惟債務人之業
    務工作收入並不固定，每月薪資加計單親補助金，約僅有
    31,600元可支配使用，而債務人每月需支付房貸12,000元，
    收入餘額還要養家活口，該協商條件已超過債務人所能負擔
    ，是苦撐數期後，終無以為繼，實已無力繼續履行上開協商
    條件，不得已毀諾，有不可歸責於己致履行協商條件顯有重
    大困難之事由，符合消費者債務清理條例第3條、第151條第
    5項但書之規定，爰依上開規定，提出財產及收入狀況說明
    書、債權人清冊、債務人清冊，聲請更生等語。
三、經查：
(一)債務人於本件更生聲請前，已於95年4月依金融主管機關協
    調成立之中華民國銀行公會會員辦理消費金融案件無擔保債
    務協商機制與新竹國際商業銀行（嗣遭渣打國際商業銀行併
    購）等金融機構成立協商，每月11,056元分期償還等情，有
    債權人渣打國際商業銀行97年6月18日民事呈報狀可憑。
(二)而債務人主張其現今每月薪資加計單親補助金，共約31,600
    元，債務人每月之收入於支出房貸12,000元後，收入餘額還
    要養家活口，實已無力繼續履行協商條件，不得已毀諾云云
    。惟查：
  1.本件債務人主張其每月應償還房屋貸款12,000元不等乙節，
    固據提出中國信託商業銀行新營分行放款帳戶還款交易明細
    為證，惟債務人所積欠之房屋貸款，係以其所有坐落臺南縣
    善化鎮○○段○○段0000-0000、0000-0000號土地及門牌號
    碼臺南縣善化鎮嘉南里茄拔320號房屋乙棟，於93年9月24日
    向債權人中國信託商業銀行新營分行借款，並設定360萬元
    最高限額抵押權等情，有土地及建物登記謄本為憑，雖系爭
    不動產未經鑑價，惟徵之一般銀行辦理抵押借款，均對抵押
    物經相當之徵信，並借予較抵押物價值為低之金額推之，復
    參酌近年來不動產景氣上揚、房地產價格上漲等因素，上開
    不動產之市價應不會低於向中國信託商業銀行新營分行之借
    款金額，再該不動產之抵押借款至97年2月底止，貸款餘額
    僅剩265萬餘元等情，亦有前揭債務人提出之房貸放款帳戶
    還款交易明細可稽，已較貸款時金額減少，則債務人若能妥
    適處分上開不動產，非不可清償上開抵押之債務，債務人未
    將上開不動產處分變現，仍按月支付貸款以圖保留資產，縱
    因此而導致無力清償協商金額，亦係債務人自身考量所致，
    尚非不可歸責於債務人之事由。
  2.而聲請人現行每月薪資加計單親補助金，共約31,600元，扣
    除每月應還11,056元，尚餘20,544元，而依債務人所列之生
    活支出，其中網路費非基本生活必要之支出，扣除後，其所
    列之生活費及扶養費用僅須18,984元，從而，以上開債務人
    每月收入扣除協商月付金之餘額20,544元，再扣除債務人每
    月生活基本支出18,984元，仍有餘額1,560元，是債務人主
    張協商條件已超越債務人所能負擔，要無足採。況債務人陳
    報其自95年7月31日起即於南北不動產房屋仲介社服務迄今
    ，且自92年即開始領取單親補助金，顯見債務人自債務協商
    後，財產狀況並無重大變化，若如其所述，每月薪資收入加
    計單親補助款，不足清償其每月房屋貸款及協商應還款項並
    家庭生活費用，則其自95年4月協商後，何以均能按月履行
    債務？又何以於財產無任何變動情況下，卻於96年5月毀諾
    不再履行？其謂此係不可歸責於己之事由，實難採信。
  3.債務人既不處分不動產以資清償債務，再以每月應繳納房屋
    貸款為由，主張其收入扣除房屋貸款後不足以清償每月協商
    應清償之金額，實難謂非可歸責於己，其復自協商成立後，
    均按月履行債務，而於期間並無債務增加或收入減少等財產
    變動情況下，率予毀諾，其主張有不可歸責於己之事由，致
    履行顯有重大困難云云，自非可採。
四、綜上所述，債務人於消費者債務清理條例施行前，既已與金
    融機構之債權人依金融主管機關協調成立之中華民國銀行公
    會會員辦理消費金融案件無擔保債務協商機制成立協商，且
    又無因不可歸責於己致履行顯有重大困難之事由，則其聲請
    更生，顯然違背消費者債務清理條例第151條第6條準用同條
    第5項前段之規定，且上開欠缺又屬無從補正，從而，依上
    開說明，應予駁回其更生之聲請，爰裁定如主文。
中    華    民    國    97    年    9     月    11    日
                  民事第三庭  法  官  高榮宏
以上正本係照原本作成。
如不服本裁定應於裁定送達後10日內，以書狀向本院提出抗告，
並繳納抗告費新臺幣1千元整。
中    華    民    國    97    年    9     月    11    日
                              書記官  陳淑芬


司法院資訊處製作；財團法人民間司法改革基金會備份。
